【裁判字號】    95,台上,4269
【裁判日期】    950803
【裁判案由】    違反毒品危害防制條例
【裁判全文】
最高法院刑事判決            九十五年度台上字第四二六九號
    上  訴  人  甲○○
                        弄38.
                        （另案在台灣新竹監獄執行中）
上列上訴人因違反毒品危害防制條例案件，不服台灣高等法院中
華民國九十五年一月五日第二審更審判決（九十四年度上更(一)字
第六七０號，起訴案號：台灣基隆地方法院檢察署九十二年度偵
字第九七九號），提起上訴，本院判決如下：
    主  文
原判決撤銷，發回台灣高等法院。
    理  由
本件原判決認定上訴人於民國九十二年初某日，萌生購買第二級
毒品甲基安非他命轉售以獲取價差利益之販賣犯意，得知綽號「
芋平」之呂彰閩有毒品甲基安非他命之貨源，即與呂彰閩聯絡販
入事宜，呂彰閩表示甲基安非他命每一公斤價格為新台幣（下同
）五十五萬元，若一次購買五公斤以上，則每公斤價格可降為五
十一萬元。上訴人為節省部分差價，遂與具有販賣甲基安非他命
犯意之綽號「阿宏」，及綽號「柏油」之王銘德（以上二人另由
海巡署循線追查中）研商合資購買，並議定由「阿宏」購買二公
斤、王銘德購買三公斤，上訴人自己購買一公斤，合計六公斤。
之後上訴人即同時基於自己販賣及幫助綽號「阿宏」、王銘德販
賣之犯意，於同年三月九日晚上至基隆向王銘德收足一百五十三
萬元後，即於同日晚上十一時許，前往中山高速公路三重交流道
附近交付予呂彰閩。而上訴人自己應交付之購買一公斤甲基安非
他命貨款，則請託不知情之友人於九十二年三月十日自台南分兩
次匯款五萬元、三十九萬九千元，合計四十四萬九千元至呂彰閩
妻子邱秀蝦設於台南成功大學郵局帳戶內，上訴人再於同年三月
十日下午二點多，在台北縣五股鄉○○○○○路五股交流道附近
「全國傢俱行」門口，以現金六萬一千元湊足自己的五十一萬元
，以及連同當日向「阿宏」收到之二公斤價款一百零二萬元，全
部交予呂彰閩，二人並相約於當日下午五時，同一地點拿取甲基
安非他命。上訴人隨即先開車至台北巿中華路找不知情之友人王
學勤（經不起訴處分確定）聊天，其間王學勤表示缺錢欲向上訴
人借款一萬元，上訴人因身上無現金，遂向王學勤稱下午五時將
與朋友會面，可向該朋友借錢，隨即駕駛車號３Ｂ－５２２７號
自小客車附載王學勤，同往台北縣五股鄉約定地點（即「全國傢
俱行」前）等候交貨。於同日下午五時三十分許，綽號「阿宏」
亦到達該處與甲○○會合一同等待，上訴人乃先行向「阿宏」借
得一萬元，並將該一萬元當場借予王學勤，直至下午八時許，呂
彰閩始派其手下綽號「阿強」之人，將偽裝成茶葉包裝之甲基安
非他命六包（分裝為每包淨重各約一公斤左右）送達該處，「阿
宏」旋取走自己購買之二包甲基安非他命後離去。上訴人取得其
餘四包甲基安非他命後即繼續駕車載王學勤，欲將其中三包甲基
安非他命送至基隆巿王銘德住處交給王銘德。嗣於同日下午八時
三十分許，上訴人駕車行經基隆巿南新街二十八號前時，為警當
場逮捕，並在前開自小客車後座扣得該四包甲基安非他命（淨重
分別1007.58公克、1013.32公克、1013.31公克、1008.78公克，
經各取樣0.03公克檢驗用罄，餘1007.55公克、1013.29公克、10
13.28公克、1008.75公克）及上訴人所有供施用之第一級毒品海
洛因二包等情。因而撤銷第一審判決，改判依想像競合犯之規定
，從一重論處上訴人販賣第二級毒品罪刑，固非無見。
惟查：(一)、憲法第十六條保障人民之訴訟權，就刑事被告而言，
包含其在訴訟上應享有充分之防禦權。刑事被告詰問證人之權利
，即屬該等權利之一，且屬憲法第八條第一項規定「非由法院依
法定程序不得審問處罰」之正當法律程序所保障之權利。為確保
被告對證人之詰問權，證人於審判中，應依法定程序，到場具結
陳述，並接受被告之詰問，其陳述始得作為認定被告犯罪事實之
判斷依據。刑事訴訟法第一百六十六條第一項、第一百七十一條
等有關被告詰問證人之規定，旨在發現真實及保障人權，屬被告
前開訴訟權之一，不當剝奪被告詰問證人之機會，不僅妨害其訴
訟防禦權之行使，亦有礙於真實之發現，自為法所不許（參照司
法院釋字第三八四號、第五八二號解釋）。原判決採證人王學勤
之部分證詞為上訴人不利之論據，然事實審均未傳喚王學勤到場
具結陳述，依法接受交互詰問，且檢察官偵查時，係以被告之身
分訊問王學勤，訊問時上訴人均不在場，有事實審卷及檢察官偵
查卷可稽（參偵查卷第一八九頁），原判決逕採王學勤於行政院
海岸巡防署台北機動查緝隊調查時及檢察官偵查中之部分陳述，
為上訴人不利認定之證據，不當剝奪上訴人詰問該證人之機會，
妨礙其訴訟防禦權之行使，且有礙於真實之發現，難謂適法。(二)
、犯毒品危害防制條例第四條第二項販賣第二級毒品之罪，供出
毒品來源，因而破獲者，得減輕其刑，觀該條例第十七條之規定
甚明。上訴人被查獲後，即供出其第二級毒品甲基安非他命之來
源係購自綽號「芋平」之呂彰閩，並將部分價金匯入呂彰閩之妻
邱秀蝦設於台南成功大學郵局之帳戶內，有匯款單影本二紙在卷
（偵查卷第一００、一０一頁）可稽，似不難追查，原審於九十
四年六月二十一日審理時，未再向相關檢、警機關查詢有無查獲
呂彰閩夫婦販賣第二級毒品甲基安非他命之情事，遽以行政院海
岸巡防署台北機動查緝隊九十三年二月二十五日之偵查報告為據
，認不符前開得減輕其刑之要件，亦嫌速斷，其審理猶有未盡。
上訴意旨指摘原判決不當，尚非全無理由，應認仍有撤銷發回更
審之原因。
據上論結，應依刑事訴訟法第三百九十七條、第四百零一條，判
決如主文。
中    華    民    國  九十五  年    八    月    三    日
                      最高法院刑事第九庭
                          審判長法官  陳  正  庸
                                法官  賴  忠  星
                                法官  王  居  財
                                法官  林  開  任
                                法官  林  立  華
      本件正本證明與原本無異
                                      書  記  官
中    華    民    國  九十五  年    八    月    十    日
                                                Ａ


司法院資訊處製作；財團法人民間司法改革基金會備份。
